最高法院刑事判決　　　　　　　　　　　　　　　九十一年度台上字第一一六六號
　　上　訴　人
　　即 自訴 人　乙○○
　　被　　　告　甲○○
右上訴人因自訴被告偽造文書等罪案件，不服台灣高等法院中華民國八十八年十二月
三十一日第二審判決（八十八年度上訴字第三九○五號，自訴案號：台灣士林地方法
院八十六年度自字第三○六號），提起上訴，本院判決如左：
    主  文
上訴駁回。
    理  由
一自訴及追加自訴背信、詐欺、使公務員為不實登載部分：
按刑事訴訟法第三百七十六條所列各罪之案件，經第二審判決者，不得上訴於第三審
法院，為該法條所明定。本件上訴人乙○○於第一審自訴意旨略稱：上（自）訴人於
民國八十二年十二月十九日與萬仲建設股份有限公司（下稱萬仲公司）簽訂合建契約
，由上訴人提供坐落台北市○○段○○段二二四及二二一之二地號土地二筆供萬仲公
司興建「萬仲寶鑽」大樓，約定上訴人可分得地上樓層之百分之六十及地下一、二樓
，嗣上訴人因積欠他人賭債，為免該二筆土地遭人扣押，而影響合建計劃，乃於八十
三年三月二十二日與萬仲公司負責人謝智清（已由上訴人提出背信告訴，經台灣台北
地方法院檢察署檢察官處分不起訴確定）及土地共有人即被告甲○○協議，由上訴人
將前開二二四地號土地以信託之方式移轉於甲○○名下。嗣萬仲公司因經營不善，工
程停工，所有承購戶乃與被告經營之大然建設股份有限公司（下簡稱大然公司）及萬
仲公司簽約，改由大然公司施工。上訴人為保權益，乃於八十五年九月三十日委請余
淑杏律師以（八五）理函字第○九三○號函通知被告甲○○，終止信託關係，請求返
還信託物，詎被告收受前開通知後，不惟不予置理，甚而於八十五年十月十五日將前
開土地以不實之「買賣」為原因，虛偽移轉登記於董烔雄名下。並於第一審審理期間
，由代理人以自訴補充理由狀及辯論狀指稱：被告另將上開土地辦理抵押借款，隱匿
已清償前貸款，大然公司與萬仲公司實為代工，卻登記為買賣等情。依此事實，被告
如果成立犯罪，應係觸犯刑法第三百四十二條第一項之背信、第三百三十九條第一項
之詐欺罪，及第二百十四條之使公務員為不實登載罪，核分屬刑事訴訟法第三百七十
六條第五款、第四款及第一款所列之案件。依首開說明，此等部分，既經第二審判決
，自不得上訴於第三審法院，上訴人就此部分竟復提起上訴，顯為法所不許，應予駁
回。
二追加自訴偽造私文書部分：
按刑事訴訟法第三百七十七條規定，上訴於第三審法院，非以判決違背法令為理由，
不得為之。是提起第三審上訴，應以原判決違背法令為理由，係屬法定要件。如果上
訴理由狀並未依據卷內訴訟資料，具體指摘原判決不適用何種法則或如何適用不當，
或所指摘原判決違法情事，顯與法律規定得為第三審上訴理由之違法情形，不相適合
時，均應認其上訴為違背法律上之程式，予以駁回。本件原判決以自訴代理人於第一
審審理期間，曾於自訴補充理由狀(二)，及自訴辯論狀內指陳被告未經張劉招美、張素
芬同意，盜用印章變更房屋起造人，認被告另涉偽造私文書罪嫌云云。惟查追加自訴
係另行提起之新訴，依刑事訴訟法第三百十九條第一項規定，自限於犯罪被害人始得
為之，且同法第三十七條固規定自訴人得委任代理人到場，但並無允許自訴人委任代
理人代為提起自訴之規定。本件自訴代理人於第一審指陳被告涉犯上開犯行，並未提
出追加自訴狀，而僅以補充自訴理由之方式提出，已難認係追加提出新訴，且所提出
之自訴補充理由狀(二)及自訴辯論狀均僅蓋用「黃炳飛律師」印文，並無自訴人之簽名
或印文，顯係如民事訴訟法第七十條訴訟代理人「代為起訴」之方式具狀，於法亦有
未合。因維持第一審關於此部分諭知自訴不受理之判決，駁回上訴人在第二審之上訴
，已詳細說明其理由，所為論斷，亦俱有卷內資料可資覆按，從形式上觀察，並無違
背法令之情形。上訴意旨對原審有關此部分之論斷，究係違背如何之經驗法則或論理
法則，或有如何之違背法令，並未依據卷內資料為具體之指摘，徒執陳詞，指其之委
由代理人於自訴補充理由狀內表示追加之意思，於法並無不合云云，係以自己之說詞
，對原審採證認事之職權行使，並已說明之事項，漫為指摘，顯非適法之第三審上訴
理由。至所指其於審理庭中多次以言詞主張追加自訴一節，按以言詞追加自訴，依刑
事訴訟法第三百四十三條準用第二百六十五條第二項之規定，須於第一審審判期日始
可為之，所謂審判期日，自不包括審判期日以外之期日。本件就第一審審判筆錄觀之
，並無上訴人於該審判期日以言詞追加自訴之任何記載，其此部分所指，顯與卷內資
料不相符合，非依據卷內資料而為指摘。綜上所述，上訴意旨此部分所指，與法律規
定得為第三審上訴理由之情形不相適合，其上訴違背法律上之程式，應予駁回。
據上論結，應依刑事訴訟法第三百九十五條前段，判決如主文。
中      華      民      國    九十一    年      三      月      七      日
                              最高法院刑事第十二庭
                                  審判長法官  張  淳  淙
                                        法官  謝  俊  雄
                                        法官  蘇  振  堂
                                        法官  邵  燕  玲
                                        法官  呂  永  福
      右正本證明與原本無異
                                              書  記  官
中      華      民      國    九十一    年      三      月     十四     日
